【裁判字號】    99,交簡上,7
【裁判日期】    990426
【裁判案由】    公共危險
【裁判全文】
臺灣嘉義地方法院刑事判決             99年度交簡上字第7號
上  訴  人
即  被  告  乙○○
上列上訴人即被告因傷害案件，不服本院98年度嘉交簡字第1055
號中華民國98年12月28日第一審簡易判決處刑（偵查案號：臺灣
嘉義地方法院檢察署98年度偵字第6541號），提起上訴，本院管
轄之第二審合議庭判決如下：
    主  文
上訴駁回。
    犯 罪 事 實
一、乙○○係營業貨櫃曳引車司機，為從事駕駛業務之人，於民
    國98年7月15日上午7時40分許，駕駛車牌號碼369-KJ號曳引
    車（後掛營業半拖車車牌號碼MQ-M7號），停放於嘉義縣大
    林鎮台1線250.9公里北上車道之機車道旁，嗣於同日上午7
    時58分許，乙○○啟動上開曳引車正欲向左起步時，同向車
    道適有甲○○駕駛車牌號碼XP8-997號重型機車行經該處，
    見上開曳引車停放於上開路邊，並佔用機車道，即向左閃避
    欲通過，因乙○○上開車輛又突然向左為起步之行為，致甲
    ○○閃避不急，其右側身體仍撞上上開曳引車輛後方左側，
    且因而人車倒地、人車均向前滑行至乙○○所駕駛之上開車
    輛之車頭處左前方2、30公尺之內側車道安全島處，受有右
    肱骨粉碎性骨折、右膝擦傷之傷害（過失傷害部分未據告訴
    ）。詎乙○○已知悉肇事致人受有傷害，竟基於肇事逃逸之
    犯意，未採取救護或其他必要措施，亦未向警察機關報告，
    於肇事後隨即駕車逃離現場。嗣經甲○○報案後，警方調閱
    路口監視器錄影畫面而循線查獲。
二、案經嘉義縣警察局民雄分局報告臺灣嘉義地方法院檢察署檢
    察官偵查後聲請簡易判決處刑。
    理  由
一、按被告以外之人於審判外之言詞或書面陳述，除法律有規定
    者外，不得作為證據；又被告以外之人於審判外之陳述，雖
    不符合同法第159條之1至第159條之4之規定，但經當事人於
    審判程序同意作為證據，法院審酌該言詞陳述或書面陳述作
    成時之情況，認為適當者，亦得為證據。當事人、代理人或
    辯護人於法院調查證據時，知有第159條第1項不得為證據之
    情形，而未於言詞辯論終結前聲明異議者，視為有前項之同
    意，刑事訴訟法第159條第1項及第159條之5分別定有明文。
    查本判決下列所引之供述證據，雖屬傳聞證據，惟當事人於
    本院審判期日中表示無意見不予爭執，且迄至言詞辯論終結
    前亦未表示異議，本院審酌上開證據資料製作時之情況，尚
    無違法不當及證明力明顯過低之瑕疵，亦認為以之作為證據
    應屬適當，故依前開規定，逕依刑事訴訟法第159條之5規定
    ，認前揭證據資料均有證據能力。
二、訊據被告乙○○否認有何肇事致人受傷而逃逸犯行，辯稱：
    案發當時，伊所駕前揭曳引車靜止停放在機車道，並無往左
    邊切出之路邊起駛行為，且伊不知道被害人甲○○曾撞到伊
    車，伊當時係看到被害人甲○○沒事，才離開云云。然查：
(一)被告係營業貨櫃曳引車司機，於98年7月15日上午7時40分許
    駕駛車牌號碼369-KJ號曳引車（後掛子車車牌號碼MQ-M7號
    ），停放於嘉義縣大林鎮台1線250.9公里北上車道之路旁機
    車道檢查車況，嗣回到車上，看到被害人所騎機車摔倒在其
    所駕駛之曳引車左前車頭2、30公尺前方之內側車道等情，
    業據被告於警詢時供稱：伊於98年7月15日上午7時40分左右
    將伊所駕駛營業貨櫃曳引車369-KJ號曳引車（後掛營業半拖
    車MQ-M7號）停放在嘉義縣大林鎮台一線249.9公里處北上車
    道，當時緊鄰路邊檢查車況，後來伊上車休息一下，大約8
    時0分左右，看到1黑色重機車摔到伊左側同向馬路內側車道
    ，那位機車騎士跌倒後爬起來走到伊營業貨櫃曳引車車頭前
    10公尺左右坐下打手機等語（見警卷第2至6頁），及檢察官
    偵訊時供稱：被害人車子於事發後在伊左前車頭2、30公尺
    內側車道安全島處等語（見偵卷第8頁），核與證人即前揭
    曳引車之乘客邱愛婷證稱：乙○○於98年7月15日上午7時40
    分左右將他所駕駛營業貨櫃曳引車停放在嘉義縣大林鎮台一
    線249.9公里處北上車道，當時緊鄰路邊檢查車況，後來我
    們上車休息一下，大約8時0分左右，看到1台黑色重機車摔
    到我們左側同向馬路內側車道，那位機車騎士到我們營業貨
    櫃曳引車車頭前10公尺左右坐下打電話等語（見警卷第13頁
    ）相符，復有道路交通事故現場圖、道路交通事故調查報告
    表(一)、(二)、交通事故現場照片10張，及前揭曳引車於事
    後所拍攝停放於事故現場之照片2張在卷可稽（見警卷第43
    頁）。另證人即被害人甲○○騎乘上開機車確有擦撞被告前
    揭曳引車左側後車身等情，除據證人甲○○於警詢指證明確
    外（見警卷第8頁），復有該曳引車左側後車身擦痕照片5張
    在卷足佐（見警卷第35至37頁），被告對此亦於本院準備程
    序坦承：被害人確有擦撞伊左後車身等語（見本院卷第21頁
    ）。故上開事實均堪認定。
(二)又證人甲○○因本次交通事故受有右肱骨粉碎性骨折、右膝
    擦傷之傷害等情，業據證人甲○○於原審證稱：伊撞倒被告
    前揭曳引車後，人飛出去，自己爬起來，伊走路時發現伊右
    手在晃，所以伊知道右手斷掉等語（見原審卷第14頁），復
    有財團法人嘉義基督教醫院診斷證明書1紙存卷為憑（見警
    卷第25頁）。再被告於肇事後，並未停車或下車救護，旋即
    駕駛上開曳引車離開現場。嗣經證人甲○○報案後，警方調
    閱路口監視器錄影畫面而查獲等情，業據被告於本院審理時
    證稱：本件車禍發生後，伊與證人甲○○互視數秒及離開等
    語（見本院卷第41頁），另於原審審理時供稱：事故發生後
    ，伊並未搖下車窗問被害人怎麼樣，亦未幫他叫救護車，因
    為伊看他都OK，且車上有貨物要送，有時間性，所以就走了
    等語（見原審卷第24、25頁），及於警詢時供稱：這種事情
    伊儘量不想有任何瓜葛，伊想說不關伊的事，所以就直接駕
    車離開，也沒幫對方打119或110等語（見警卷第4頁），核
    與證人甲○○於原審證稱：事故發生後，伊走到被告車子前
    方坐在地上，被告當時並未下車，在車上與伊互看10秒就走
    了，當時伊有記下車號，打電話給伊光泉同事，請他們幫忙
    叫救護車，並告訴他們車號等語（見原審卷第15頁），復有
    承辦員警所調閱路口監視器翻拍照片5張在卷足佐，故此部
    分事實亦堪認定。
(三)被告固辯稱：案發當時，伊所駕前揭曳引車靜止停放在機車
    道，並無往左邊切出之路邊起駛行為云云。然查：
  1.證人甲○○於原審審理時證稱：伊98年7月15日上班途中，
    由南往北行經嘉義縣大林鎮台一線大林糖廠附近，因被告那
    台車剛好起步切出來，伊大概6、70公尺前就看到機車道上
    的那台車子。伊看到對方由路邊切出，伊要閃避但閃避不及
    就撞倒等語（見原審卷第12、14頁），核與於警詢時證稱：
    伊騎乘XP8-997號機車沿台一線由南往北方向至249.9公里處
    ，看見前方有1台聯結車占用機車道，伊接近時要向左閃避
    該車，該車突然向左起步，伊閃避不及，就撞上該車左後車
    尾角等語（見警卷第8頁）相符，而無瑕疵可指。復對照前
    揭事故現場照片觀之，證人甲○○所駕駛前揭機車，於事故
    發生後，倒在內側車道靠近安全島附近，其後方有1由右下
    往左上斜向內側車道之刮地痕，而被害人機車上物品及機車
    均沿此方向散落、倒地等情（見警卷第28頁），顯見證人甲
    ○○與被告前揭車輛發生擦撞後，人車倒地向左前方滑行至
    內側車道，足認證人甲○○人車倒地前確有往左閃避動作，
    果非被告所駕駛之前揭曳引車停放於機車道，且向左起步切
    出，證人甲○○當無須往左閃避。再參以撞擊位置在被告前
    揭車輛左側後車身而非正後方車尾，益徵被告前揭車輛於事
    故當時確有往左切出起駛之事實，而非與道路平行等情至為
    明確。
  2.再被告於原審審理時供稱：事故發生時，伊車輛輪胎已修復
    、檢查貨物完畢，並返回車上1、2分鐘，車輛在發動狀態，
    距離事故發生地點前1、2百公尺有1個紅綠燈，其他車輛還
    在1、2百公尺外停等紅燈，當時沒有其他車輛經過等語（見
    原審卷第22、26頁）。則被告既已修復車輛並檢查完貨物，
    返回車上已1、2分鐘，且依其所見其他車輛均在1、2百公尺
    外停等紅燈，依一般駕駛經驗，此情形顯為車輛自路旁駛出
    之絕佳時間，豈有可能如被告所辯稱，要等其他1、2百公尺
    外停等紅燈之車輛經過後，才要將車輛駛出？是被告辯稱其
    車輛並未自路旁切出，並未移動係靜止云云，顯係卸責之詞
    。
(四)被告固另辯稱：伊不知道被害人甲○○曾撞到伊車，伊當時
    係看到被害人甲○○沒事，才離開云云。然查，證人甲○○
    於原審審理時證稱：伊與被告前揭車輛發生擦撞後滑倒，並
    無其他車輛經過，亦無其他車輛閃伊或按伊喇叭，因伊是過
    那綠燈算比較後面的車子，其他車輛被紅燈擋到等語（見原
    審卷第14頁），參以被告供稱：事故當時，其他車輛還在1
    、2百公尺外停等紅燈等語業如前述，足認事故發生當時僅
    被告前揭車輛停放於事故地點，並未有其他車輛經過。復參
    以被告於本院審理時另供稱：坐在伊旁邊的邱愛婷告訴伊有
    機車倒在那邊，並有問伊是否機車係擦撞伊車子等語（見本
    院卷第39頁），及事故當時係晴天，路面鋪設柏油乾燥無缺
    陷，亦無障礙物，有道路交通事故調查報告表(一)，及前揭
    事故現場照片附警卷足佐，故並無路面濕滑或有凹凸不平致
    影響證人甲○○安全駕駛之情形。據此，被告自應知悉證人
    甲○○人車倒地滑行與自己所駕駛之曳引車因停放占用機車
    道並起步向左駛出乙節有所關聯。再機車之防護力與汽車相
    去甚遠，機車倒地滑行時，機車騎士身體因與地面及機車車
    身摩擦及撞擊，往往多受有輕重不等之傷害，此為一般人所
    周知，被告於原審審理時亦坦稱以被害人當時情形，一般而
    言應有受傷等語，是被告既知證人甲○○有人車倒地滑行之
    情形，對於渠等受有傷害之情自難諉為不知。
(六)綜上所述，被告前揭辯詞均不足採信，本件事證明確，被告
    上開犯行堪以認定，應依法論科。
三、按刑法第284條第1項之過失傷害罪，係針對行為人應注意、
    能注意而不注意之過失行為予以非難；而同法第185條之4之
    肇事致人死傷逃逸罪，則以處罰肇事後逃逸之駕駛人為目的
    ，俾促使駕駛人於肇事後能對被害人即時救護，以減少死傷
    ，是該罪之成立祇以行為人有駕駛動力交通工具肇事，致人
    死傷而逃逸之事實為已足，至行為人之肇事有否過失，則非
    所問（最高法院93年台上字第5599號判決意旨參照）。故肇
    事逃逸此條文之立法意旨，在於科以肇事者須即採取救護或
    其他必要措施，並應向警察機關報告之義務，以防因就醫延
    誤致生無謂之傷亡，並俾得通知傷亡者家屬到場，以明責任
    ，故凡肇事人於行車肇事致人受傷或死亡，未即採取救護或
    其他必要措施，並向警察機關報告，即駕車駛離現場者，均
    應依該規定處罰。被告依案發當時其駕駛之曳引車停放位置
    ；欲起步往左切入外側車道之行駛情形；證人甲○○機車人
    車倒地滑行時，該路段僅有被告與被害人之車輛等情，自然
    能夠知悉及推論被害人機車事故與自己所駕駛之曳引車自機
    車道欲駛出有所關聯，竟為避免瓜葛未予救援而逕自離去，
    無論何人均可理解此舉非但得以規避法律責任及有礙司法調
    查，更有置被害人生命及身體於危險之可能，是其離去現場
    之行為已構成肇事逃逸。故核被告乙○○所為，係犯刑法第
    185條之4駕駛動力交通工具肇事致人受傷而逃逸罪。原審以
    被告前開犯行罪證明確，並審酌被告於肇事致被害人受傷後
    ，竟棄之不顧逕自逃逸，漠視其法律上所應履行之義務，且
    否認犯行，並未與被害人甲○○達成和解之犯後態度等一切
    情狀，依刑法第185條之4、第41條第1項前段，逕以簡易判
    決判處被告有期徒刑6月，如易科罰金，以新臺幣1千元折算
    1日，經核其認事用法均無違誤，被告猶執陳詞，否認犯罪
    ，並指摘原判決不當，為無理由，應予駁回。
據上論斷，應依刑事訴訟法第455條之1第1項、第3項、第368條
，判決如主文。
本案經檢察官李志明到庭執行職務。
中    華    民    國    99    年    4    月    26    日
                刑事第五庭    審判長法  官  蔡廷宜
                                    法  官  曾宏揚
                                    法  官  啟夫
上列正本證明與原本無異。
本件不得上訴。
中    華    民    國    99    年    4    月    26    日
                                    書記官  侯麗茹
附錄本判決論罪之法條：
中華民國刑法第185條之4
駕駛動力交通工具肇事，致人死傷而逃逸者，處6月以上5年以下
有期徒刑。

司法院資訊處製作；財團法人民間司法改革基金會備份。
